【裁判字號】    89,易,2172
【裁判日期】    891115
【裁判案由】    竊盜
【裁判全文】
臺灣臺中地方法院刑事判決                        八十九年度易字第二一七二號
    公  訴  人  台灣台中地方法院檢察署檢察官
    被      告  丙○○
右列被告因竊盜案件，經檢察官提起公訴（八十九年度偵字第九四二二號），本院判
決如左：
    主  文
丙○○無罪。
    理    由
一、公訴意旨略以：被告丙○○曾於民國八十六間因竊盜另違反麻醉藥品管理條例案
    件，被合併判處有期徒刑一年一月，於八十八年六月十二日執行完畢，猶不知悔
    改，復意圖為自己不法之所有，基於概括之犯意，於民國八十九年二月十二日二
    十時三十分許，在南投縣草屯鎮○○路與博愛路口，竊取丁○○所有之車號ＲＤ
    －四三六二號自用小客車（下稱甲車），再於八十九年二月十四日八時許，在台
    中市○○區○○路三段九一六號前，竊取戊○○所有之車號Ａ四－四三六二號自
    用小客車車牌二面，得手後將之懸掛於丁○○所有之自用小客車上（下稱系爭車
    輛），而將ＲＤ－四三六二號車牌丟棄。嗣於八十九年二月廿三日四時三十分，
    為警在台中市○○○街二一八號十四樓之五號前查獲。因認被告涉有刑法第三百
    二十條第一項之竊盜罪嫌云云。
二、按犯罪事實應依證據認定之，無證據不得推定其犯罪事實；又不能證明被告犯罪
    者，應諭知無罪之判決，刑事訴訟法第一百五十四條、第三百零一條第一項分別
    定有明文；又按犯罪事實之認定，應憑真實之證據，倘證據是否真實尚欠明顯，
    自難以擬制推測之方法，為其判斷之基礎，最高法院五十三年台上字第六五六號
    判例著有明文。
三、訊據被告堅決否認有竊盜之事實，辯稱：於八十九年二月廿七日凌晨零時許，伊
    與甲○○（即綽號阿正）約在台中市○○路甲○○之租住處附近見面，而甲○○
    叫伊駕駛系爭車輛去買早餐，伊即駕駛系爭車輛前往購買早餐，始為警查獲，然
    系爭車輛確非伊所竊取，而是甲○○所竊取的等語。經查：（一）被告係於八十
    九年二月廿七日四時三十分許，在台中市○區○○街一七四號前駕系爭車輛為警
    查獲（見偵查卷第九反面），而非於八十九年二月廿三日四時三十分，為警在台
    中市○○○街二一八號十四樓之五號前查獲，合先敘明。（二）被告雖於查獲之
    際先則未供出綽號阿正，然後來確有供出綽號阿正，且帶同警察至阿正租住處，
    而當時雖未找到阿正，但該住處有救生帶可以到屋頂等情，已據證人乙○○證述
    在卷（見偵查卷第三十二頁、本院八十九年九月廿日訊問筆錄），又被告自偵查
    至本院審理中均堅稱系爭車輛係綽號阿正交給伊的等語，其是否確有竊取前揭甲
    車及車牌已非無疑？況被害人丁○○、羅永彰等二人亦僅指述其上開汽車、車牌
    被竊之時間、地點而已，並未目賭被竊之經過，而贓物領據則屬領回之憑據而已
    ，並不能證明被告有竊盜之行為，再參以被告供稱與綽號阿正見面之地點與被告
    被查獲之地點相近，其供稱該車係甲○○交予伊，前往購買早餐，並非不可採。
    又雖被告被查獲時係以小剪刀啟動系爭車輛，固為被告所自承，並經證人乙○○
    證述屬據，惟以小剪刀啟動並非等同竊取，況甲車早於八十九年二月十二日即失
    竊，距被告被查獲日（即八十九年二月廿七日）已有十餘日，苟係被告所竊何以
    直至被查獲猶未備置鑰匙？反而捨鑰匙而以小剪刀啟動，顯係在臨時之狀態所為
    ，是以其辯稱系爭車輛係甲○○交給伊，前往購買早餐乙節，應堪採信。
四、按刑事訴訟法第一百五十四條之禁止推定罪狀之法則，並非僅為被告個人之訴訟
    利益而設，尤其重在發現真實以求國家刑罰權之正確行使。若無足可證明被告從
    事犯罪構成要件之積極證據，無論假定某一被告為犯人而命其自證無罪，藉以過
    濾及鎖定特定犯罪人，或推測被告涉及之某項罪名，而依其自辯過程蒐求該被告
    生活經歷資料，藉以判斷其究竟有無構成特定犯罪，俱非法之所許。而持有贓物
    ，在社會經驗上其原因非一，縱被告係以竊盜、搶奪、詐欺、拾得遺失物或收受
    贓物等犯罪手段取得該部汽車，所涉犯罪構成要件各不相同，亦不能因其來源交
    付不清而任意擬制推測，致違刑事訴訟法上開法則。而持有贓物之原因既不止行
    竊一端，苟無其他證據足資證明被告確有偷竊之行為，尚難僅憑其持有贓車，即
    推定其竊盜犯行。既無足以證明被告確曾竊取上揭汽車之積極證據，自不得以被
    告於偵查中無法供出借用人之真實身分，而持以為認定犯竊盜罪之論據，況事後
    被告亦於本院中供出確有甲○○其人。此外，復查無其他證據足資證明被告有竊
    盜之行為，既不能證明被告犯罪，揆諸上揭刑事訴訟法之規定，依法應為被告無
    罪之諭知。
五、另被告持有上開系爭車輛之行為，容或涉有贓物罪責，然因收受贓物罪與竊盜罪
    其基本社會事實並不相同，本院自不得變更法條，逕論以被告收受贓物罪；又被
    告所涉贓物罪嫌部分，既未經檢察官起訴，本院無從加以審理，此部分應由檢察
    官另行偵辦，併予說明。至案外人甲○○未據起訴，亦應由檢察官另行偵辦。
據上論斷，應依刑事訴訟法第三百零一條第一項，判決如主文。
本案經檢察官簡文鎮到庭執行職務
中    華    民   國       八十九       年       十一     月    十五     日
                                 臺灣臺中地方法院刑事第一庭
             法  官  吳  進  發
右正本證明與原本無異。
如不服本判決，應於判決送達後十日內向本院提出上訴狀，上訴於臺灣高等法院臺中
分院( 須附繕本 )。
                                         書記官
中    華    民    國      八十九      年       十一      月     十五    日


司法院資訊處製作；財團法人民間司法改革基金會備份。
